臺灣高等法院臺中分院刑事判決　　　　　　　　　　九十一年度上易字第四一二號
　　上　訴　人　臺灣臺中地方法院檢察署檢察官
　　上　訴　人
　　即　被　告　丁○○
　　選任辯護人　曾信嘉　律師
右上訴人因妨害家庭案件，不服臺灣臺中地方法院九十年度易字第三六五○號中華民
國九十年十二月三十一日第一審判決（起訴案號：臺灣臺中地方法院檢察署九十年度
偵字第一八七八八號），提起上訴，本院判決如左：
      主  文
原判決撤銷。
丁○○無罪。
      理  由
一、公訴意旨略以：丁○○明知乙○○與丙○○係夫妻，竟基於概括犯意，於民國九
    十年六月一日中午十二時許及同年月二日下午一、二時許，在臺中縣潭子鄉○○
    路一之五十三號「泰寶交通股份有限公司」二樓臥室內，連續與乙○○發生性關
    係各一次。因丙○○事前發覺有異，在上開臥室裝設攝影機，拍攝到乙○○與丁○○發生性關係之畫面，始查知上情。因認丁○○有連續犯刑法第二百三十九條
    後段相姦罪嫌。
二、按刑法第二百三十九條後段相姦罪，以行為人明知與其通姦者為有配偶之人為成
    立要件。本件訊據上訴人即被告丁○○坦承有於右揭時地連續與乙○○發生性行
    為之事實，乙○○亦承認之，而乙○○與告訴人丙○○間有夫妻關係，此有戶籍
    登記簿謄本在卷可稽，被告有與有配偶之乙○○為性行為之事實，固可認定。惟
    被告否認知悉乙○○為有配偶之人，於原審辯稱：乙○○前向伊借款約二百餘萬
    元無法清償，而邀伊加入乙○○經營之公司為股東，乙○○向伊稱丙○○係其前
    妻，兩人已經離婚，乙○○並於九十年四月間出示離婚協議書給伊看，伊一直以
    為乙○○已經離婚，迄至九十年八月間本案開庭時，始知乙○○未與丙○○完成
    離婚手續。乙○○積欠伊二百餘萬元債務，本案顯係乙○○與丙○○二人設計陷
    害伊，藉此抵銷欠伊之債務等語。於本院仍辯稱係因乙○○告知已離婚，始與之
    來往，丙○○並未向伊表明與乙○○仍有夫妻關係等語。
三、查乙○○與丙○○雖係夫妻，惟其二人感情不睦，早於八十九年八月二十五日即
    已簽妥離婚協議書，二人迄處於分居狀態，此為乙○○、丙○○所承認，並有該
    離婚協議書附於臺灣臺中地方法院檢察署九十年度偵字第一三三二一號乙○○傷
    害案卷可稽。乙○○並於偵查中供稱：「我有跟丁○○說我跟丙○○離婚了。但
    丁○○是在我取得離婚協議書之後與我發生性關係。」於原審供稱：「丁○○不
    知道我的婚姻關係還存在，我跟丁○○說我已經離婚了，丙○○在外也跟人家說
    我們離婚了。」於本院供稱：「因我工作的關係，經常向她  (指被告)調錢，後
    來我和我太太簽字離婚，才和被告往來。但我前妻，因為財務沒有解決清楚，常
    去找我。離婚後，沒有辦理登記。」「 (問：只有簽字，沒辦理登記，為何騙被
    告？)我因為沒有辦法還錢，所以和她來往，希望能拖一段時間。」被告辯稱乙○○告稱已經與丙○○離婚等情，可以採信。雖乙○○與丙○○並未向戶政機關
    辦理離婚登記，依法其二人之婚姻關係仍存在，而丙○○指稱伊自九十年四月間
    起，只要看見被告與乙○○同進同出就會打電話給被告，問伊老公到哪裏去了，
    九十年三月十九日伊與母親及舅舅、阿姨、表妹等共八人一起到泰寶交通公司的
    辦公室找被告理論，要伊不要破壞伊家庭，四月三日也有到被告母親住處找被告
    ，被告不可能不知道伊與乙○○之關係云云，並提出電話錄音及譯文為證。被告
    亦承認丙○○曾到伊家鬧過、打過電話找先生，及與親友共八人曾在九十年三月
    間找伊，要伊不要介入丙○○家庭之事實，堪信丙○○在九十年三、四月間曾向
    被告表明與乙○○間之夫妻關係。惟據被告辯稱乙○○係於九十年四月間拿離婚
    協議書給伊看，並保證丙○○不再來鬧，伊不知道乙○○還未辦理登記等語，關
    於乙○○向被告出示離婚協議書之時間，乙○○則於原審供稱：「九十年四月間
    ，丁○○的父母曾經打電話給我，說丙○○時常去他家鬧，按著喇叭不放，造成
    鄰居很大的困擾，他要我把這件事好好處理。．．．離婚協議書是在八十九年八
    月廿五日簽的，本來是要去辦登記，但因丙○○還要錢，因此而擱沒有去辦登
    記。丁○○進公司後我有拿給她看。」丙○○則於偵查中陳稱被告自九十年四月
    間起開始至伊與乙○○共同經營之公司上班，乙○○係在丙○○到伊父母家鬧過
    後於九十年四月間出示離婚協議書一節，亦堪採信。又據丙○○於偵查中陳稱伊
    在九十年四月丁○○進入公司後才離開該公司，於原審陳稱九十年三月十九日之
    後，被告與乙○○還是繼續在一起，伊常去辦公室鬧，被乙○○趕出來，並把公
    司門鎖換掉，不讓伊進去等語，足令被告確信乙○○與丙○○已經離婚。而依丙○○提出之電話錄音及譯文，核諸其表明身分之方式，係「麻煩妳告訴我老公等
    下帶孩子回來，已經很晚了」「麻煩妳叫我老公聽」，並非質問之語氣，被告既
    誤信乙○○所謊稱已經與丙○○離婚之言詞，就被告之認知而言，丙○○原為乙○○之妻，亦非無可能於離婚後因心有不甘或意圖破鏡重圓而仍以乙○○之妻自
    居打電話予被告，藉以破壞被告與乙○○間之感情。另丙○○於電話中質問：「
    讓我捉到還敢來」「妳跟我老公上床妳還敢來」等語，觀諸被告回答：「到法院
    再說好不好」，此對話顯係發生在被告與乙○○於九十年六月一、二日為性行為
    之後，自不足採為不利被告之證明。至於被告未向乙○○求查看身份證確認吳德
    之婚姻狀態，充其量只能認被告有過失而已，且倘若乙○○有意矇騙，被告在感
    情之矇敝下，誠難期待其有理智之判斷。此外復查無其他積極證據足資證明被告
    係明知乙○○與丙○○之婚姻關係存在而仍故意與乙○○為性行為，被告之犯罪
    不能證明，應為無罪之諭知。原審認被告有罪而論處有期徒刑，容有違誤。被告
    上訴意旨否認犯罪，為有理由，應由本院撤銷改判。
據上論斷，依刑事訴訟法第三百六十九條第一項、第三百六十四條、第三百零一條第
一項，判決如主文。
本案經檢察官甲○○到庭執行職務。
中        華        民        國  九 十 一  年     六     月　　四　　  日
                                  臺灣高等法院臺中分院刑事第九庭
                                        審判長法　官　陳　筱　珮
                                              法  官　康  應  龍
                                              法  官　吳  重  政
右正本證明與原本無異。
不得上訴。
                                              書記官　林  水  濱
中        華        民        國  九 十 一  年     六     月　　十一　  日
                                                                        Ｋ
